# 合并报表中的一个问题不理解

提问人：松虚子 时间：2011-12-27 17:58:22
第一个问题： 1 、在重大影响不需要编制合并报表的条件下 甲企业持有乙企业30%的股权，对乙企业有重大影响，甲企业与乙企业为非同一控制关系，甲企业年度内对乙企业销售存货销售收入 100 万元，销售成本 80 万元，该存货年底全部未对外销售，年底存货的可变现净值为 60 万元，计提存货跌价准备 40 万元，全年度乙企业实现净利润 1000 万元，不考虑所得税及其他影响，在甲企业年底确认投资收益时其具体金额确定如下： 调整后的净利润=1000-20（未实现内部交易损益）+20（冲销多计提的存货跌价准备）=1000（万元） 甲企业确认的投资收益=1000×30%=300（万元） 2 、在非同一控制需要编制合并报表的条件下 甲企业持有乙企业60%的股权，能够对乙企业实行控制，甲企业与乙企业为非同一控制关系，甲企业年度内对乙企业销售存货销售收入 100 万元，销售成本 80 万元，该存货年底全部未对外销售，年底存货的可变现净值为 60 万元，计提存货跌价准备40 万元，全年度乙企业实现净利润 1000 万元，不考虑所得税及其他影响，因为在将长期股权投资与被投资企业的所有者权益进行抵消之前需要先计算甲企业在年度内享有的乙企业的净利润金额，所以我们先要确定甲企业对乙企业的投资收益，甲企业年底确认投资收益时其具体金额确定如下： 调整后的净利润=1000-20（未实现内部交易损益）=980（万元） 甲企业确认的投资收益=980×60%=588（万元） 问题：在非同一控制需要编制合并报表的条件下为什么调整被投资企业实现的净利润时不将对存货跌价准备、坏账准备、递延所得税费用的调整也包括在内？（注：上述“非同一控制需要编制合并报表条件下”的计算内容可参看“企业会计准则2010”中“合并财务报表”的内容）

回答人：chenyiwei
合并报表编制过程中的权益法调整本来就是可有可无的（而且有了反而会在很多地方造成不必要的麻烦，并且由于权益法核算和合并报表的视角不同，不便于实体理论的基本理念的贯彻），所以我一向认为没有必要在合并报表编制时做模拟权益法调整。 在你说的这个案例中，第一种情况（重大影响，权益法核算）时的调整是恰当的。合并报表编制中如果做模拟权益法调整，理论上也可以考虑你说到的“存货跌价准备、坏账准备、递延所得税费用的调整等”，但实务中这样做并无多大意义。

提问人：tlt12321 时间：2011-12-30 14:56:10
回复 松虚子 的帖子
合并财务报表是采用不完全权益法，抵消分录中涉及到损益科目时，影响投资收益的计算吗？比如内部购销形成的为实现内部交易损益。我觉得母公司投资收益=1000*60%=600，记得以前是这样学的

回答人：chenyiwei
所以说合并报表时的模拟权益法核算有时会添乱。现在的讲解 2010 中对未实现损益的抵销无论顺销还是逆销都按比例分配给少数股权（这种做法我理解并不恰当）就是模拟权益法核算的后果。